臺灣彰化地方法院刑事判決　　　　　　　100年度易字第174號
公　訴　人　臺灣基隆地方法院檢察署檢察官
被　　　告　郭建弘
上列被告因詐欺案件，經臺灣基隆地方法院檢察署檢察官提起公
訴（99年度偵字第4923號），由臺灣基隆地方法院以99年度易字
第511 號判決管轄錯誤移轉本院，本院判決如下：
    主    文
郭建弘幫助犯詐欺取財罪，累犯，處有期徒刑陸月，如易科罰金
，以新臺幣壹仟元折算壹日。
    犯罪事實
一、郭建弘前因偽造貨幣案件，經臺灣臺北地方法院以90年度訴
    字第829 號判處有期徒刑3 年1 月確定，上訴後，分別由臺
    灣高等法院以90年度上訴字第3879號、最高法院以93年度臺
    上字第5562號均判決上訴駁回而確定，於民國95年9 月8 日
    縮短刑期假釋出監，於96年11月23日假釋期滿假釋未經撤銷
    假釋，其未執行之刑，以已執行論。仍不知悔改，其預見將
    自己金融帳戶之存摺、印章、金融卡及密碼提供予他人使用
    ，足供他人從事詐欺取財犯罪之用，竟不違背其本意，而基
    於幫助他人詐欺取財之不確定故意，於99年5 月上旬某日，
    在不詳地點，將其在臺灣新光商業銀行股份有限公司（下稱
    新光銀行）承德分行所開立之帳號0000000000000 號帳戶之
    存摺、印章、金融卡等物，交付予姓名年籍不詳之成年人，
    並告知金融卡密碼。嗣該姓名年籍不詳之成年人取得上開帳
    戶資料後，即與其所屬詐騙集團成員共同基於意圖為自己不
    法所有之犯意聯絡，於99年5 月11日上午10時許，陸續以桃
    園縣警察局警官、臺灣桃園地方法院檢察署書記官「劉文凱
    」之名義，打電話向林碧珠詐稱：你於99年2 月11日在桃園
    第一銀行及玉山銀行開戶涉嫌詐騙洗錢，為便於清查帳戶，
    必須先存入新臺幣（下同）10萬元至指定帳戶，待判決後始
    歸還等語，並傳真「臺灣桃園地方法院檢察總署執行公正處
    監管信託證明」1 紙予林碧珠，致林碧珠誤信為真陷於錯誤
    ，依其指示於同日上午10時23分許，前往臺中市○區○○路
    2 段160 之1 號新光銀行南臺中分行，將10萬元存入郭建弘
    上揭帳戶內，款項存入後，因林碧珠發覺有異報警處理而悉
    上情，並經銀行將郭建弘上開帳戶列為警示帳戶，該詐騙集
    團始未能取得該筆款項。
二、案經基隆市警察局第四分局報告臺灣基隆地方法院檢察署檢
    察官偵查起訴，經臺灣基隆地方法院判決管轄錯誤移送本院
    審理。
    理    由
一、證據能力部分：
  (一)按被告以外之人於審判外之陳述，雖不符刑事訴訟法第159
    條之1 至之4 等4 條規定，而經當事人於審判程序同意作為
    證據，法院審酌該陳述作成時之情況，認為適當者，亦得作
    為證據，同法第159 條之5 第1 項定有明文。經查，本判決
    後開所引用屬被告以外之人審判外之言詞或書面陳述，依刑
    事訴訟法第159 條第1 項之規定，原則上均不得作為證據使
    用，惟被告於本院進行準備程序時，已明示同意該證據作為
    證據使用（本院卷第23頁），本院審酌後述證據製作時之情
    況，並無違法不當之情事，認為以之作為證據應屬適當，揆
    諸前開規定，應認該等供述證據例外具有證據能力。
  (二)次按關於非供述證述，並無傳聞法則規定之適用，該非供述
    證據如非出於違法取得，並已依法踐行調查程序，即不能謂
    無證據能力（最高法院97年度臺上字第1401號、6153號判決
    要旨參照）。查本判決後開所引用之非供述證據，並無證據
    證明係實施刑事訴訟程序之公務員違背法定程序所取得，且
    檢察官及被告對此部分均未表示無證據能力，自應認均具有
    證據能力。
二、訊據被告郭建弘固不否認其曾向新光銀行承德分行申辦前揭
    帳戶存摺、金融卡及密碼使用等事實，然矢口否認有何幫助
    詐欺取財之犯行，辯稱：前揭帳戶存摺、印章、金融卡等物
    ，我都放在隨身攜帶之包包內，金融卡密碼因為怕忘記所以
    寫在紙上置於金融卡袋子內，99年5 月間，我在臺北市○○
    ○路的東帝卡拉OK店喝完酒，包包可能忘記帶走或遺失，遺
    失後並沒有想那麼多，所以沒有報警或掛失云云。惟查：
  (一)被告曾向新光銀行承德分行申請帳號0000000000000 號帳戶
    之事實，業據被告供承在卷（基檢偵卷第3 頁反面、本院卷
    第34頁），並有新光銀行於99年5 月26日以新光銀字第9900
    93號函送之被告上開帳戶存款帳戶存提交易明細查詢、存款
    業務往來申請書、開戶約定書、約定條款確認書、客戶基本
    資料；於99年10月18日以新光銀字第990195號函送之存款帳
    戶事故資料查詢、存摺存款對帳單等在卷可稽（同上偵卷第
    20至26頁、第40至43頁），被告有申請上開新光銀行承德分
    行帳戶之事實應堪認定。
  (二)又被害人林碧珠於上開時、地，遭詐騙集團成員施用詐術，
    使其陷於錯誤，將10萬元存入被告上開新光銀行承德分行帳
    戶內之事實，業據證人即被害人林碧珠於警詢中陳述明確（
    基檢偵卷第5 至6 頁），並有被害人存款10萬元之新光銀行
    存入憑條、其收受之「臺灣桃園地方法院檢察總署執行公正
    處監管信託證明」傳真、臺中市警察局第三分局健康派出所
    受理詐騙帳戶通報警示簡便格式表、內政部警政署反詐騙諮
    詢專線紀錄表、金融機構聯防機制通報單各1 紙（同上偵卷
    第7 頁、第10至11頁、第14、17頁）、新光銀行營業據點查
    詢資料（本院卷第19頁）及被告上開帳戶之存款帳戶存提交
    易明細查詢、存摺存款對帳單各1 份等附卷可佐，是被告所
    申請設立之新光銀行承德分行帳戶，確係供詐騙集團成員作
    為向被害人詐欺取財使用，亦堪認定。
  (三)被告雖以前揭情詞置辯，惟被告自承上開帳戶之金融卡密碼
    原設定為「7002」，後來改成「70025 」，設定為「70025
    」是因為好記（本院卷第34頁反面），則被告更改設定之金
    融卡密碼既係為了便於記憶，當無忘記之理，故無另行將密
    碼紀錄於紙張後與金融卡放在一起，以增加其風險。且依附
    卷被告上開帳戶之存摺存款對帳單可知（基檢偵卷第42至43
    頁），此帳戶自99年3 月1 日起至同年5 月10日止，並沒有
    任何的交易紀錄，被告於本院審理時復供稱：最後一次使用
    這個帳戶是在99年2 月，99年5 月11日有存入、領出之紀錄
    ，這些我都不知道等語（本院卷第35頁反面至第36頁），顯
    見被告已經長期間不使用其新光銀行承德分行帳戶，卻仍將
    該帳戶之存摺、金融卡及寫有密碼之紙張隨身攜帶，所述情
    節實有悖於常情。再被告稱其上揭帳戶曾遺失過2 次，第1
    次遺失有辦理掛失，第2 次沒有（本院卷第35頁），此部分
    事實，並有被告上開帳戶之存款帳戶事故資料查詢1 紙在卷
    可憑（同上偵卷第41頁），堪認被告知悉金融機構帳戶之存
    摺、金融卡遺失時，需辦理掛失並申請補發，是以，倘被告
    前開所辯為真，則其此次同為遺失帳戶之存摺及金融卡，被
    告未向銀行掛失止付或向警方報案，完全置之不理，亦有違
    常情。復參以詐騙集團若非對被告前開帳戶有十足把握得以
    掌控，豈有可能於費盡心力詐騙被害人後，冒險要求被害人
    將金額匯入一隨時可能因止付而無法提領之帳戶內，詐騙集
    團欲就該帳戶予以掌控，確信該帳戶可供正常使用，不致因
    止付而無法使用，需由帳戶所有人配合提供存摺、印章、金
    融卡，並告知帳戶密碼始能達成，是被告上開新光銀行承德
    分行帳戶之存摺、印章、金融卡及密碼等資料，應係由被告
    提供與詐騙集團使用，被告上開所辯，顯係事後卸責之詞，
    不足採信。
  (四)再金融機構之帳戶為個人理財之工具，為便利大眾使用此一
    理財工具，申請金融帳戶並無任何特殊之限制，一般民眾皆
    能自由申請開戶，並得同時在不同金融機構申請多數存款帳
    戶使用，乃眾所周知之事實，依一般人之社會生活經驗，倘
    係合法收入，本可自行向金融行庫開戶使用，而無使用他人
    帳戶之必要。政府機關及各地金融機構亦多次呼籲民眾應謹
    慎控管己有帳戶，勿提供個人帳戶，以免淪為詐騙者之幫助
    工具，是依社會一般人之智識及社會生活經驗，倘有人不以
    自己名義申請開戶，反而要求他人提供帳戶存摺、印章、金
    融卡及密碼，衡情應能懷疑該使用他人帳戶之人，其目的在
    於供非法犯罪使用。又金融帳戶之存摺、印章、金融卡及密
    碼，事關存戶個人財產權益之保障，除非本人或與本人關係
    親密者，一般人均有妥為保管防止他人任意使用之認識，難
    認有自由流通之理由，縱使在特殊情況下，偶有交付他人使
    用之需要，亦必深入瞭解用途後，再行提供使用，方符常情
    。若帳戶存摺、印章、金融卡及密碼落入不明人士手中，極
    易被利用為與財產有關之犯罪工具，此為吾人一般生活認識
    所易於體察之常識。況近來詐欺取財之犯罪類型層出不窮，
    該等犯罪多係利用他人帳戶作為詐欺所得財物之出入帳戶，
    並經媒體廣為披載，被告對此社會常情並無諉為不知之理。
    被告將其申請開立之新光銀行承德分行帳戶存摺、印章、金
    融卡及密碼提供予姓名年籍不詳之成年人，對於其所提供之
    帳戶，將遭他人作為詐欺取財犯行所得財物匯入及提領之工
    具使用，應有預見其發生，竟仍同意提供，顯對帳戶供他人
    取得不法犯罪所得之用，不違背其本意，被告確有幫助他人
    詐欺取財之不確定故意，堪以認定。本件事證明確，被告幫
    助詐欺取財犯行，洵堪認定。
三、按幫助犯之成立，主觀上行為人須有幫助故意，客觀上須有
    幫助行為，意即對於犯罪與正犯有共同之認識，而以幫助之
    意思，對於正犯資以助力，而未參與實施犯罪之行為者而言
    （最高法院88年度臺上字第1270號判決意旨參照）。查被告
    將其所有之新光銀行承德分行帳戶之存摺、印章、金融卡及
    密碼提供予詐騙集團使用，該詐騙集團成員利用被告之幫助
    ，共同基於意圖為自己不法所有之犯意聯絡，詐騙被害人林
    碧珠之財物，被告提供帳戶存摺、印章、金融卡及密碼之行
    為，係基於幫助他人詐欺取財之不確定故意，所為係詐欺取
    財罪構成要件以外之行為，核被告所為，係犯刑法第30條第
    1 項、第339 條第1 項之幫助犯詐欺取財罪。被告有如犯罪
    事實欄所載之前案科刑及執行紀錄，有卷附臺灣高等法院被
    告前案紀錄表可按，其受有期徒刑之執行完畢，5 年以內故
    意再犯有期徒刑以上之罪，為累犯，應依刑法第47條第1 項
    之規定，加重其刑。被告幫助詐騙集團成員犯前開罪名，為
    幫助犯，依刑法第30條第2 項之規定，按正犯之刑減輕之，
    並依法先加後減之。再按幫助犯係從犯，係從屬於正犯而成
    立，刑法第28條之共同正犯，係指2 人以上共同實行犯罪之
    行為者而言，幫助他人犯罪，並非實施正犯，在事實上雖有
    2 人以上共同幫助犯罪，要亦各負幫助罪責，而無適用該條
    之餘地，刑法上既無「共同幫助」之情，當亦無「幫助共同
    」可言（最高法院95年度臺上字第6767號判決意旨參照），
    本件被告所幫助之詐欺集團成員相互間，就上開詐欺取財犯
    行，縱有犯意聯絡及行為分擔，而屬共同正犯，然論罪科刑
    時，亦僅論以被告幫助詐欺取財即可，無須論以被告「幫助
    共同」詐欺取財之必要；另本件被害人已將10萬元存入被告
    上開新光銀行承德分行帳戶內，該筆款項存入後即已置於詐
    騙集團實力支配下，縱事後因被害人報案，使該帳戶列為警
    示帳戶，致詐騙集團未及提領被害人存入之款項，仍屬詐欺
    取財既遂，均附此敘明。爰審酌被告提供其帳戶之存摺、印
    章、提款卡及密碼，使他人得以利用作為詐騙之工具，致使
    犯罪難以查緝，等同助長犯罪，對於社會治安及金融秩序之
    危害不輕，並使被害人受有上開損害，及其犯後態度等一切
    情狀，認公訴檢察官具體求處有期徒刑7 月（本院卷第37頁
    反面），略嫌過重，爰量處如主文所示之刑，並諭知易科罰
    金之折算標準。
據上論斷，應依刑事訴訟法第299 條第1 項前段，刑法第30條第
1 項前段、第2 項、第339 條第1 項、第47條第1 項、第41條第
1 項前段，刑法施行法第1 條之1 第1 項、第2 項前段，判決如
主文。
本案經檢察官詹喬偉到庭執行職務。
中    華    民    國   100    年    3     月    28    日
                  刑事第八庭    審判長法  官  游秀雯
                                      法  官  唐中興
                                      法  官  王素珍
以上正本證明與原本無異。
如不服本判決應於收受判決後10日內向本院提出上訴書狀，並應
敘述具體理由；其未敘述上訴理由者，應於上訴期間屆滿後20日
內向本院補提理由書（均須按他造當事人之人數附繕本）「切勿
逕送上級法院」。
告訴人或被害人對於判決如有不服具備理由請求檢察官上訴者，
其上訴期間之計算係以檢察官收受判決正本之日期為準。
中    華    民    國   100    年    3     月    28    日
                                      書記官  陳秀香
附錄本案論罪科刑法條：
中華民國刑法第339條
意圖為自己或第三人不法之所有，以詐術使人將本人或第三人之
物交付者，處 5 年以下有期徒刑、拘役或科或併科 1 千元以下
罰金。
以前項方法得財產上不法之利益或使第三人得之者，亦同。
前二項之未遂犯罰之。